臺灣新北地方法院行政訴訟裁定
                                     111年度監救字第1號
聲  請  人  謝清彥  現於法務部○○○○○○○執行中
相  對  人  法務部○○○○○○○○

代  表  人  曾文欽
上列相對人間請求返還普通掛號回執收據事件（本院民國111年
度監簡第15號），向臺灣臺東地方法院提起行政訴訟並聲請訴訟
救助，嗣經臺灣臺東地方法院以111年度監簡字第5號、111年度
監救字第2號裁定移送本院管轄確定，就聲請訴訟救助部分，本
院裁定如下：
　　主  文
聲請駁回。
聲請訴訟費用由聲請人負擔。
　　理  由
一、按當事人因無資力支出訴訟費用而聲請訴訟救助者，關於無
    資力支出訴訟費用之事由，應提出可使行政法院信其主張為
    真實且能即時調查之證據以釋明之，或由受訴行政法院管轄
    區域內有資力之人出具保證書代之，此觀行政訴訟法第102
    條第2項、第3項及第176條（依同法第236條之規定，於簡易
    訴訟程序仍適用之）準用民事訴訟法第284條之規定自明）
    。而所謂無資力，係指窘於生活，且缺乏經濟上之信用者而
    言（參照最高行政法97年裁聲字第18號判例），亦即若非取
    給必需之生活費不能支出訴訟費用，且無籌措款項以支出訴
    訟費用之信用能力者，尚難謂之為無資力支出訴訟費用；又
    所謂釋明係指讓法院得到大致的心證，可使法院信其主張為
    真實之證據而言，故法院調查聲請人是否無資力支出訴訟費
    用，專就聲請人提出之證據為之，如聲請人未提出證據，或
    依其提出之證據，未能信其無資力支出訴訟費用之主張為真
    實，即應駁回其聲請。
二、本件聲請人聲請訴訟救助，其聲請意旨僅係主張臺灣高等法
    院108年度國抗字第24號民事裁定曾准予聲請人訴訟救助聲
    請之裁定，而代為其無資力之釋明並供為即時調查。
三、惟查：聲請人所主張上開另案准予訴訟救助之裁定，其效力
    僅及於該案件，自不足以釋明聲請人缺乏經濟上之信用而無
    資力繳納本件訴訟之裁判費用（新臺幣1,000元）之事實。
    此外，聲請人並未提出其他可使本院信其主張為真實且能即
    時調查之證據，以釋明其窘於生活，且缺乏經濟上之信用，
    或提出保證書以代之，俾供本院審酌，又聲請人具狀同時聲
    請訴訟救助及法律扶助，即尚無本件訴訟業經其以無資力為
    由聲請法律扶助而經准許之情事。從而，揆諸前開規定及說
    明，本件聲請訴訟救助不應准許而應予駁回。
四、依行政訴訟法第98條第1項前段、第104條、民事訴訟法第95
    條，裁定如主文。
中　　華　　民　　國　　111 　年　　5 　　月　　13　　日
                行政訴訟庭法　官　陳伯厚
上為正本係照原本作成。
如不服本裁定，應於裁定送達後10日內向本院提出抗告狀（須按
他造人數附繕本），並繳納抗告費新臺幣500元。
                          書記官  陳柔吟
中　　華　　民　　國　　111 　年　　5 　　月　　13　　日